【裁判字號】    94,訴,241
【裁判日期】    950609
【裁判案由】    分配表異議之訴
【裁判全文】
臺灣宜蘭地方法院民事判決               94年度訴字第241號
原      告  乙○○
訴訟代理人  黃豪志律師
被      告  甲○○
訴訟代理人  李秋銘律師
被      告  黃聰林原名丙○○.
上列當事人間分配表異議之訴等事件，本院於民國95年5 月19日
言詞辯論終結，判決如下：
    主      文
確認被告甲○○就被告黃聰林所有坐落宜蘭縣礁溪鄉○○○段十
六結小段一四八地號土地，以宜蘭縣宜蘭地政事務所九十年宜登
字第一九０六六０號收件，於民國九十年十二月五日登記之新台
幣肆佰萬元之最高限額抵押權所擔保之債權不存在。
本院九十三年度執字第四五一七號強制執行事件於九十四年八月
四日所製作如附表所示之分配表，所載編號１號被告甲○○應受
分配之執行費就超過新台幣肆仟伍佰元部分，及編號４號被告甲
○○之債權額肆佰萬元及利息，應予剔除，不列入分配。所增加
數額再分配予原告。
訴訟費用由被告負擔。
    事實及理由
一、被告黃聰林（原名丙○○）未於最後言詞辯論期日到場，核
    無民事訴訟法第38 6條各款所列情形，爰依原告之聲請，由
    其一造辯論而為判決。
二、按確認法律關係之訴，非原告有即受確認判決之法律上利益
    者，不得提起之。民事訴訟法第247條第1項前段定有明文。
    所謂即受確認判決之法律上利益，係指因法律關係之存否不
    明確，致原告在私法上之法律地位有受侵害之危險，而此項
    危險得以對於被告之確認判決除去者而言。本件原告主張被
    告黃聰林積欠其票款未清償，且與被告甲○○間無債權債務
    關係存在，卻虛偽設定系爭抵押權，經被告甲○○聲請拍賣
    抵押物，已由本院93年度執字第4517號強制執行事件定期分
    配，是前開債權確實存否，關係前揭抵押權設定之效力，並
    影響原告債權之受償，則原告私法上之地位即有受侵害之危
    險，且得以本件確認之判決除去，依前揭說明，原告提起本
    件訴訟，即有受確認判決之法律上利益，應予准許。
三、原告主張：被告黃聰林積欠其7,500,000 元之本票債權未清
    償，並曾提供其所有坐落宜蘭縣礁溪鄉○○○段十六結小段
    148之1地號，地目田，面積4871平方公尺，所有權應有部分
    4871分之2960之土地，於90年12月間設定10,000,000元之最
    高限額抵押權予原告作擔保。然被告甲○○另以被告黃聰林
    前於90年11月29日向其借款4,000,000 元，亦提供系爭土地
    設定第1 順位最高限額抵押權予其作擔保，因清償期屆至未
    受償而聲請裁定拍賣抵押物，並聲請強制執行（即鈞院93年
    度執字第4517號強制執行事件）。惟被告間實際上並無擔保
    之債權存在，其抵押權設定應屬無效，故被告甲○○就拍賣
    所得價金，並無分配之權利，然其卻於拍定後陳報抵押債權
    ，而執行法院亦依其陳報債權數額列入分配，准予優先受償
    ，並定於94年8 月29日分配，原告業已依法聲明異議，請求
    將如附表所示分配表編號1號、編號4號關於被告甲○○應優
    先受償之執行費用、債權額予以剔除，所增加金額再分配予
    原告，然未獲被告同意更正，為此依強制執行法第41條第1
    項規定提起分配表異議之訴，並訴請確認被告間就系爭抵押
    權所擔保之不存在等語。並聲明：（一）如主文第一項所示
    ；（二）鈞院93年度執字第4517號強制執行事件之強制執行
    金額計算書分配表次序1及次序4被告甲○○受分配之金額36
    ,500 元、4,000,000元及其利息部分應予剔除後，再分配予
    原告。
四、被告則以：
（一）被告甲○○部分：被告黃聰林係伊外甥（其母黃吳輕煙為
      被告甲○○之妹）。80年間被告黃聰林因經營輪胎公司須
      資金調度而陸續向伊借貸資金周轉，伊便將現有現金借予
      其調度，如遇有急迫，且適伊所存定期存單未屆期時，便
      以該存單質押借款，或以伊個人信用及被告黃聰林之母黃
      吳輕煙為連帶保證人向農會借款，再交由被告黃聰林之父
      母：(1)83年6月20日伊向礁溪鄉農會借貸800,000元，並由
      黃吳輕煙任連帶保證人；(2)88年10月14日被告將存於花蓮
      中小企業銀行之定期存單900,000 元解約後借予被告黃聰
      林；(3)89年11月20日伊以礁溪鄉農會定期存單700,000 元
      質押，向該農會借貸300,000元；(4)89年10月2日以礁溪鄉
      農會定期存單900,000元質押，向該農會借貸200,000元；
      (5)89年11月15日到期之礁溪鄉農會定期存單900,000 元，
      到期連同本金、利息出借；(6)90年11月到期之礁溪鄉農會
      定期存單700,000 元，未到期即解約連同本金、利息出借
      予。嗣於90年11月29日經被告2 人會算，借貸金額累計已
      達4,000,000 元，隨即由被告黃聰林出具借據以為證明，
      並由被告黃聰林之父黃崇溪擔任連帶保證人。此外，被告
      黃聰林任負責人之訴外人鴻輪實業股份有限公司（下稱鴻
      輪公司）前向台中商業銀行股份有限公司公司北台中分行
      （下稱台中商銀）借貸，亦係由被告2 人及訴外人黃崇溪
      、杜淑惠為連帶保證人，嗣因鴻輪公司未依約清償，台中
      商銀訴請法院判令被告應給付6,648,084 元及其利息、違
      約金確定，伊已於94年12月7日清償7,000,000元。是被告
      黃聰林與伊就前開貸款乃為連帶債務人，依民法第281 條
      規定，伊於清償後對於被告黃聰林應分擔之部分亦有債權
      存在，該債權亦應為系爭最高限額抵押權之擔保效力所及
      ，故被告間確有系爭抵押權所擔保之4,000,000 元債權存
      在。退步言，縱認兩造間並無系爭抵押權所擔保之債權存
      在，然伊聲請強制執行而繳交之法定執行費，乃係依據強
      制執行法第28條之2 、第29條規定而為，且被告黃聰林亦
      不否認確有積欠伊上開款項，則就前開執行費用應不在剔
      除範圍等語，資為抗辯。並聲明：原告之訴駁回。
（二）被告黃聰林部分：未於最後言詞辯論期日到場，然據其前
      到庭所為之陳述及聲明略為：被告間確實有借貸關係存在
      ，現金部分有400多萬元、保證部分有700多萬元，加起來
      1000多萬元。第一次向被告甲○○借錢是83年間，詳細時
      間不記得，借了800,000 元，伊回來拿的，當時是拿現金
      ，由伊母親擔任甲○○的連帶保證人，貸款撥下來之後，
      伊向被告甲○○拿現金，88、89、90年間都有借錢，曾經
      借過2次900,000元、1次700, 000元、1次200,000元、1次
      300,000 元，另1次借多少伊忘了，總共有7次，每次都是
      伊回來在伊家裡向被告甲○○拿現金，伊母親也有在場，
      但未寫借據、收據或其他憑證，當初亦未約定利息及清償
      期，只說等伊有錢再還即可。利息是最後一次簽借據時才
      講的，當時是以被告甲○○所留資料，由他1筆1筆寫給伊
      看，伊信任他計算的結果，然後當場寫借據，會算結果本
      金有400多萬元，因為只有超過一點點，所以算4,000,000
      元，同時寫了2份借據，並由伊當場蓋章，2份都交給被告
      甲○○，伊沒有留存。原本借據伊都沒有簽名，後來被告
      甲○○說不行，又將其中1份拿來要伊簽，所以才會有1份
      有簽名。會算後沒有開本票，抵押權設定契約書和借據是
      同一天所為，然後伊再拿去給代書。原告所提錄音帶雖然
      是伊與原告對話之錄音，但不知原告有錄音，90年12月份
      以後原告就常打電話給伊，態度很強勢，所以她說什麼伊
      都說對，順著她的話說，實際上伊確實有向被告甲○○借
      錢等語，資為抗辯。並聲明：原告之訴駁回。
三、兩造不爭執之事實：
（一）坐落宜蘭縣礁溪鄉○○○段十六結小段148之1地號，地目
      田，面積4871平方公尺，所有權應有部分4871分之2960之
      土地1筆原為被告黃聰林所有。
（二）被告黃聰林於90年11月29日將前開土地設定最高限額4,00
      0,000元之第1順位抵押權予被告甲○○，約定存續期間自
      90年11月29日起至100年11月29日止，清償日期100年11月
      29日，無利息、違約金之約定，並於90年12月5 日登記（
      宜蘭地政事務所90年宜登字第190660 號）在案。另於90
      年12月23日將土地設定最高限額10,000,000元之第2 順位
      抵押權予原告，約定存續期間自90年12月23日起至100 年
      12月22日止，清償日期依照各個契約約定，無利息、違約
      金之約定，並於90年12月25日登記在案。
（三）被告甲○○於93年3 月間以被告黃聰林於90年11月29日向
      其借用4,000,000 元無力清償，而聲請裁定准許拍賣前開
      抵押物以資受償，經本院93年度拍字第35號民事裁定獲准
      確定。
（四）被告甲○○於93年7 月間以本院93年度拍字第35號民事裁
      定為執行名義，向本院聲請拍賣被告黃聰林所有前開土地
      （執行案號：93年度執字第4517號強制執行事件），經以
      4,926,000元拍定，並製作分配表定於94年8月29日實行分
      配。
（五）原告就前開分配表於94年8 月25日具狀提出異議，並主張
      應將被告甲○○受分配之執行費用36,500元、債權4,000,
      000元予以剔除，所增加金額再改由第2順位抵押權人即原
      告優先分配受償。
四、得心證之理由：
    本件兩造爭執之處，乃在於：被告間有無系爭抵押權所擔保
    的4,000,000 元之債權存在？若無前開債權存在，系爭分配
    表被告甲○○分配的金額應剔除的範圍是否包括執行費用在
    內？茲審酌如下：
（一）被告間有無系爭抵押權所擔保的4,000,000 元之債權存在
      ？
  １、按當事人主張有利於己之事實者，就其事實有舉證之責任
      ，民事訴訟法第277 條定有明文。又主張法律關係存在之
      當事人，須就該法律關係發生所須之特別要件，負舉證責
      任（最高法院48年台上字第824 號判例意旨參照）。而事
      實為法律發生之特別要件者，在消極確認之訴應由被告就
      其存在負舉證之責任，在其他之訴應由原告就其存在負舉
      證之責（司法院院字第2269號解釋意旨參照）。本件原告
      主張被告黃聰林積欠其票款未清償，明知與被告甲○○間
      無債權債務關係存在，卻虛偽設定系爭最高限額抵押權，
      並聲請拍賣抵押物取償，然為被告2 人所否認，是本件為
      消極確認之訴，依舉證責任分配法則，應由主張該債權存
      在之被告先負舉證之責，待其完成舉證責任後，始由原告
      就被告間之系爭債權為不實之權利障礙事實負舉證之責。
      次按，所謂最高限額抵押權，係對於債權人一定範圍內之
      不特定債權，預定一最高限額，由債務人或第三人提供抵
      押物予以擔保之特殊抵押權。故最高限額抵押權所擔保債
      權必須為一定範圍內所發生之債權。準此以觀，最高限額
      抵押權不僅有其特定性，且最高限額抵押權係從屬於此一
      定範圍內之法律關係，最高限額抵押權所擔保者，即係此
      項法律關係所不斷發生之債權。該一定範圍之法律關係即
      為最高限額抵押權之基礎關係。至概括最高限額抵押權，
      因債權人與債務人間無基本契約（一定之法律關係）為擔
      保債權發生之基礎關係，自難認屬有效。又抵押權所擔保
      之債權，其種類及範圍，屬於抵押權之內容，依法應經登
      記，始生物權之效力，如因內容過於冗長，登記簿所列各
      欄篇幅不能容納記載，可以附件記載，作為登記簿之一部
      分，故關於最高限額抵押權所擔保之債權，如未記載於登
      記簿，則須於聲請登記時所提出視為登記簿附件之最高限
      額抵押權設定契約書，有該項債權之記載者，始為抵押權
      效力所及，若於登記簿及最高限額抵押權設定契約書均未
      記載者，即非抵押權所擔保之債權，應非抵押權效力所及
      （最高法院86年度台上字第3114號、同院86年度台上字第
      3392號裁判意旨參照）。
  ２、查本件被告黃聰林前於90年11月29日以義務人兼債務人之
      身分，提供系爭土地所有權全部，設定最高限額4,000,00
      0 元之抵押權予被告甲○○為擔保，除於提出申請之土地
      登記申請書檢附抵押權設定契約書，約定存續期間自90年
      11月29日起至100年11月29日止10年，債務清償日期100年
      11月29日，利息、遲延利息、違約金無，及於抵押權設定
      契約書聲請登記以外之約定事項載稱：「1 、本件土地無
      典權地上權出租等情事。2、登記費用由債務人負擔。3、
      另簽發本票乙紙充作本件抵押之收據」等內容外，別無檢
      附其他關於約定債權範圍之附件之事實，有宜蘭縣宜蘭地
      政事務所90年12月4 日宜登字第190660號收件之土地登記
      申請書、抵押權設定契約書、他項權利證明書各1 件在卷
      可按（詳卷附本院93年度執字第4517號強制執行卷宗影本
      第10頁至第14頁），且為被告所不爭執（詳本件卷宗第20
      0 頁）。是依前開說明，抵押權所擔保之債權，其種類及
      範圍乃屬於抵押權之內容，依法應經登記，始生物權之效
      力，且最高限額抵押權係對於債權人「一定範圍內」之不
      特定債權，預定一最高限額，由債務人或第三人提供抵押
      物予以擔保之特殊抵押權，其所擔保者即為「此項一定範
      圍內之法律關係」所不斷發生之債權。至非基於前開基礎
      法律關係所產生之債權，縱其成立於最高限額抵押權約定
      之存續期間內，亦非該最高限額抵押權擔保之效力所及。
      因此，被告間所設定之系爭最高限額抵押權，既僅於該抵
      押權設定契約書載稱「簽發本票乙紙作為本件抵押之收據
      」，則其所擔保一定範圍之債權，應僅限於前開簽發本票
      之基礎關係所產生之債權，始足當之。又被告甲○○與黃
      聰林均辯稱於前開時、地設定系爭抵押權時，乃係因被告
      黃聰林自83年間起陸續向被告甲○○借貸款項多筆，90年
      11月29日（即系爭抵押權設定契約書簽立日）兩造會算結
      果借貸金額累計達4,000,000 元，乃由被告黃聰林出具借
      據1 紙證明其確向被告甲○○借貸同額款項，並提供土地
      設定系爭最高限額抵押權，當時被告黃聰林僅有簽立收據
      ，並未開立本票等語在卷（詳本件卷宗第202頁、第222頁
      ）。是由被告上述主張，可知系爭最高限額抵押權設定契
      約書所記載之「簽發『本票』乙紙作為本件抵押之收據」
      ，應為「簽發『收據』乙紙作為本件抵押之收據」之誤繕
      ，惟其所擔保之一定範圍之法律關係，亦僅限於基於該「
      借據（即借貸）」關係而產生之債權而已。至被告另辯稱
      「訴外人鴻輪公司前向台中商銀借貸，並由被告2 人及黃
      崇溪、杜淑惠為連帶保證人，嗣鴻輪公司未依約清償，台
      中商銀訴請法院判令被告應給付6,648,084 元及利息、違
      約金確定，其後被告甲○○已於94年12月7日清償7,000,0
      00元。被告甲○○依民法第281 條規定於清償後對於連帶
      債務人之被告黃聰林，就其應分擔之部分亦有債權存在」
      乙節，顯非因被告甲○○與被告黃聰林間之前開借據（借
      貸）關係所發生，縱其成立於系爭最高限額抵押權約定之
      存續期間內，亦非系爭抵押權之效力所及。
  ３、況按，最高限額抵押權擔保之某一債權未為清償，而抵押
      權人已具有實行抵押權之要件時，抵押權人得依法聲請拍
      賣抵抵押物。此時最高限額抵押權人所能支配之抵押物交
      換價值究為若干，亦即優先受償之範圍為何，與抵押權擔
      保之債權有關，故其擔保之債權自需予以確定，而得優先
      受償。換言之，最高限額抵押權之實際債權額係在結算，
      即最高限額抵押權確定時確定，此後發生之債權即不在該
      最高限額抵押權擔保之範圍。倘最高限額抵押權人實行抵
      押權，聲請法院拍賣抵押物者，所擔保之債權額應於其時
      確定，俾以計算其得優先受償之數額。是抵押權人聲請裁
      定許可拍賣抵押物時，抵押權人既已為強制換價之聲請，
      足見其已有終止與債務人間往來交易之意思，當為構成最
      高限額抵押權之確定，僅於確定時已存在之債權原本方為
      抵押權之擔保範圍，至嗣後所生之債權原本縱係源於最高
      限額抵押權所擔保之基礎法律關係，亦非其擔保效力所及
      。故本件被告甲○○前於93年3 月間業以被告黃聰林向其
      借用4,000,000 元無力清償為由，聲請拍賣系爭抵押物（
      土地）以資受償，並獲本院93年度拍字第35號民事裁定准
      許確定，其後其並持前開裁定為執行名義聲請強制執行等
      事實，亦有本院93年度執字第4517號強制執行卷宗影本附
      卷可佐。從而，其於93年3 月間聲請裁定拍賣抵押物時，
      系爭最高限額抵押權所擔保之債權範圍即告確定，至其嗣
      後雖於系爭抵押物拍定（甚至已製作分配表定期分配）後
      ，另於94年12月間代主債務人即鴻輪公司清償銀行貸款，
      而於清償後對被告黃聰林取得連帶債務人之內部求償權（
      債權），依前開說明，該債權既係於系爭抵押權擔保之債
      權範圍確定後始行發生，亦已非屬該抵押權所擔保之債權
      。
  ４、次查，另關於被告甲○○主張被告黃聰林前於83年、88年
      及89年間先後向其借貸資金周轉，其便將現有現金借予其
      調度，如遇有急迫，且適其所存定期存單未屆期時，便以
      該存單質押借款，或以其個人信用及被告黃聰林之母黃吳
      輕煙為連帶保證人向農會借款，再交由被告黃聰林之父母
      。嗣於90年11月29日經被告2 人會算，借貸金額累計已達
      4,000,000 元，隨即由被告黃聰林出具借據以為證明，並
      設定系爭抵押權部分，固據其提出礁溪鄉農會借據、存款
      單質押借據、放款利息明細、放款償還／清償登錄單、花
      蓮中小企銀存單明細、被告間所簽訂之借據等件為佐（詳
      本件卷宗第66頁至第71頁）。惟依被告所提出之前開單據
      資料，其金額合計並未達4,000,000 元，且由文書形式上
      觀之，亦難認與被告黃聰林有何關聯，至多僅能證明被告
      甲○○個人前向礁溪鄉農會借貸，部分款項係由被告黃聰
      林之母黃吳輕煙擔任連帶保證人；其曾以礁溪鄉農會之定
      期存單辦理質押借款；及其在花蓮中小企銀之定期存款曾
      提前辦理解約等事實而已，並未能證明該貸得或領出之款
      項係借予被告黃聰林。再者，被告黃聰林雖亦稱其確有向
      被告甲○○借貸4,000,000餘元，第1次是83年間借了800,
      000元，88、89、90年間都有借錢，曾經借過2次90 0,000
      元、1次700, 000元、1次200,000元、1次300,000元，另1
      次借多少忘了，總共有7 次，每次都是其回來，在其家裡
      向被告甲○○拿現金，未寫借據、收據或其他憑證，亦未
      約定利息及清償期，只說等有錢再還即可。利息是最後一
      次簽借據時才講的，當時是以被告甲○○所留資料計算，
      然後當場寫借據，會算結果本金有400 多萬元，因為只有
      超過一點點，所以算4,000,000元，同時寫了2份借據，都
      交給被告甲○○，伊沒有留存等語在卷。惟被告黃聰林所
      述其向被告甲○○借貸之時間、次數、金額、交付地點及
      交錢方式，核與被告甲○○之主張顯有歧異，已難逕為採
      信。況被告2 人雖為甥、舅關係，然依渠等所述陸續借貸
      時間長達6、7年之久，期間被告甲○○未曾清償任何款項
      ，復一再向被告甲○○借款，且陸續借款金額已高達4,00
      0,000 元，期間被告甲○○竟一再以現金交付，卻未曾要
      求被告黃聰林書立任何借據、收據、借款憑證或提供確實
      擔保，亦無任何利息之約定，直到90年11月29日始為會算
      ，且最後結算時亦無任何結算記錄（清單），僅由被告黃
      聰林書立一式兩份之借據交由被告甲○○保管。凡此各節
      ，均顯與一般借貸之社會常情及經驗法則有違，而亦難認
      為真實。
  ５、因此，被告所舉之證據，尚不足以證明其2 人間確有渠等
      所述之4,000,000 元借貸債務存在，而無從為有利於其主
      張之認定；另被告甲○○雖於94年12月間代主債務人即鴻
      輪公司清償銀行貸款，而於清償後對被告黃聰林取得連帶
      債務人之內部求償權（債權），然該債權應不在系爭抵押
      權之擔保範圍，非屬其所擔保之債權，已詳如前述。則原
      告主張被告間並無系爭最高限額抵押權所擔保的4,000,00
      0元之債權存在，應堪信為真正。
（二）若無前開債權存在，系爭分配表被告甲○○分配的金額應
      剔除的範圍是否包括執行費用在內？
  １、按債權人或債務人對於分配表所載各債權人之債權或分配
      金額有不同意者，應於分配期日一日前，向執行法院提出
      書狀，聲明異議。前項書狀，應記載異議人所認原分配表
      之不當及應如何變更之聲明。異議未終結者，為異議之債
      權人或債務人，得向執行法院對為反對陳述之債權人或債
      務人提起分配表異議之訴。強制執行法第39條、第41條第
      1項分別定有明文。查被告甲○○於93年7月間以本院93年
      度拍字第35號民事裁定為執行名義，向本院聲請拍賣被告
      黃聰林所有前開土地（執行案號：93年度執字第4517號強
      制執行事件），經以4,926,000 元拍定，並製作分配表定
      於94年8月29日實行分配。原告就前開分配表於94年8月25
      日具狀提出異議，並主張應將被告甲○○受分配之執行費
      用36,500元、債權4,000, 000元予以剔除，所增金額再改
      由第2 順位抵押權人即原告優先分配受償。然未獲被告同
      意更正，故原告於94年9月6日向本院提起本件分配表異議
      之訴之事實，乃為兩造所不爭執，堪信屬實實。而查，被
      甲○○及原告就系爭拍賣標的雖先後設有4,000,000元、1
      0,000,000 元之第1順位最高限額抵押權、第2順位抵押權
      ，然被告甲○○之系爭4,000,000 元最高限額抵押權於結
      算時，並無任何擔保債務存在，亦即並無所擔保之4,000,
      000 元債務存在之事實，業經本院審認如上，則其就系爭
      抵押物拍賣所得價金，以第1 順位最高限額抵押權人身分
      獲分配4,000,000元，即屬無據，並造成第2順位最高限額
      抵押權人即原告，就其抵押債權僅獲分配809,500 元，故
      原告主張本院93年度執字第4517號強制執行事件之強制執
      行金額計算書就如附表所示分配表編號4 號被告甲○○受
      分配之金額4,000,000 元及其利息部分應予剔除，所增金
      額再分配予原告乙節，即屬有據。
  ２、次按，「強制執行之費用，以必要部分為限，由債務人負
      擔，並應與強制執行之債權同時收取。前項費用，執行法
      院得命債權人代為預納。」、「民事強制執行，其執行標
      的金額或價額未滿新台幣五千元者，免徵執行費；新台幣
      五千元以上者，每百元徵收七角，其畸零之數不滿百元者
      ，以百元計算。前項規定，於聲明參與分配者，適用之。
      」、「債權人因強制執行而支出之費用，得求償於債務人
      者，得準用民事訴訟法第九十一條之規定，向執行法院聲
      請確定其數額。前項費用及其他為債權人共同利益而支出
      之費用，得求償於債務人者，得就強制執行之財產先受清
      償。」強制執行法第28條、第28條之2 第1、2項、第29條
      分別定有明文。又「執行標的金額或價額新台幣五千元以
      上者，加徵原定額數七分之一。」臺灣高等法院民事訴訟
      、強制執行費用提高徵收額數標準亦定有明文。查本件被
      告甲○○於93年7 月間以本院93年度拍字第35號民事裁定
      為執行名義，主張對於被告黃聰林有4,000,000 元之抵押
      債權屆期未受清償，而聲請拍賣系爭抵押物，並就4,000,
      000元抵押債權額，按照強制執行法第28條之2 第1項及臺
      灣高等法院民事訴訟、強制執行費用提高徵收額數標準所
      規定之計算方式繳納執行費32,000元（即4, 000,000元×
      8/1000＝32,000元），此有被告甲○○之繳費收據可按（
      詳卷附本院93年度執字第4517號強制執行卷宗影本第1 頁
      ）。惟被告甲○○就系爭最高限額抵押權，並無所擔保之
      4,000,000元 抵押債權存在，已詳前述，則其所繳納之執
      行費32,000元，即欠缺其必要性，依強制執行法第28條規
      定之反面解釋，自不應由債務人即被告黃聰林負擔，致影
      響其他債權人受償之數額，故其就系爭抵押物拍賣所得價
      金，尚不得優先分配受償執行費32,000元。至被告黃鎮仲
      另於前開執行程序中因系爭標的物鑑價及刊登拍賣公告於
      新聞紙而支出之費用合計4,500 元，此有被告甲○○所提
      出之債權計算書及收據附於前開強制執行卷宗可佐，前開
      費用乃進行執行程序之必要費用，且就其他債權人而言具
      有共益性質，依強制執行法第29條第2 項規定，仍應准予
      以列入分配，並就拍賣所得價金先受清償。故原告主張本
      院93年度執字第4517號強制執行事件之強制執行金額計算
      書就如附表所示分配表編號1 號被告甲○○受分配之執行
      費用金額在32,000元之範圍內應予剔除，再分配予原告乙
      節，乃屬有據，至其逾前開範圍之請求，則無理由。
（三）綜上所述，原告請求確認被告甲○○就被告丙○○所有坐
      落宜蘭縣礁溪鄉○○○段十六結小段148 地號土地，經宜
      蘭縣宜蘭地政事務所90年宜登字第190660號收件，同年12
      月5日登記之4,000,000元之抵押權，所擔保之債權不存在
      ；及本院93年度執字第4517號強制執行事件於94年8月4日
      所製作如附表所示之分配表，所載編號1 號被告甲○○應
      受分配之執行費就超過4,500元部分，及編號4號被告甲○
      ○之債權額4,000,000 元及利息，應予剔除，不列入分配
      ，所增加數額應再分配予原告，為有理由，應予准許。至
      其超逾前開範圍之請求，則屬無據，應予駁回。
五、本件事證已臻明確，兩造其餘攻擊、防禦方法及舉證，核與
    本件判決結果無影響，爰不逐一論列，附此敘明。
六、訴訟費用負擔之依據：民事訴訟法第79條。
中    華    民    國    95    年    6     月    9     日
                  臺灣宜蘭地方法院民事庭
                      法  官  林翠華
正本與原本無異。
如對本判決上訴，須於判決送達後20日內向本院提出上訴狀 (須
附繕本)。
中    華    民    國    95    年    6     月    9     日
                      書記官  陳旺誠


司法院資訊處製作；財團法人民間司法改革基金會備份。
